【裁判字號】    95,訴,74
【裁判日期】    950613
【裁判案由】    返還保管物
【裁判全文】
臺灣宜蘭地方法院民事判決                95年度訴字第74號
原      告  丙○○
被      告  丁  ○
上列當事人間請求返還保管物事件，本院於95年5月30日言詞辯
論終結，判決如下：
    主  文
被告應給付原告新台幣伍拾肆萬元，及自民國九十四年十一月六
日起至清償日止，按週年利率百分之五計算之利息。
訴訟費用由被告負擔。
    事  實  及  理  由
一、原告起訴主張：被告於民國82年間，因欲投資房屋建築買賣
    事業，而邀集原告及訴外人甲○○、乙○○等人共同出資，
    其中原告及乙○○各出資新台幣（下同）300,000 元，甲○
    ○出資600,000 元，約定投資報酬於售屋完畢後結算。惟嗣
    被告遲遲未將投資所得利潤給付給原告等人，原告乃於84年
    2月5日與甲○○、乙○○相約至宜蘭找被告協商，被告當時
    稱沒錢，原告與甲○○乃促被告簽立保管條，其金額乃出資
    額本金加一倍本金之利潤，扣除被告之佣金10 %，而由被告
    各簽立金額為540,000元（下稱系爭保管條）及1,080,000元
    之保管條予原告及甲○○收執。然其後被告並未給付上開款
    項，訴外人甲○○乃於87年間向被告求償，經被告聲請基隆
    市安樂區調解委員會成立調解，被告同意如數清償。然被告
    就原告部分並未償還，經原告於94年10月19日以基隆區○○
    路郵局第53號存證信函催告被告應於94年11月5 日前給付，
    然被告仍置若罔聞，為此提起本訴請求被告如數清償。爰為
    訴之聲明：如主文所示。
二、被告自認系爭保管條為伊所簽立，亦確實有收受原告所提供
    之投資額300,000 元，然抗辯以：當時被告向原告等人集資
    投資者，乃為被告當時所任職之訴外人福京開發有限公司（
    下稱福京公司）之北海福座靈骨塔位及被告之親戚所投資之
    房屋建築事業。因原告等所提供之投資額太小，後者投資不
    成，故全權委託被告購買前者之靈骨塔位，每單位60,000元
    。惟歷3年後，福京公司未履行先前以每單位100,000元回收
    之承諾，基於誠信，被告乃主動與原告等人洽商，願代為向
    公司協調處理，並依原告等人之要求開立2 張保管條，其中
    金額1,080,000元者由訴外人甲○○保管，另張540,000元則
    由原告保管。直至87年因一直未獲福京公司回應，被告乃自
    87 年12月間起陸續償還1,200,000元予原告及甲○○、乙○
    ○等3 人，此乃由甲○○代表原告等人與被告於基隆市安樂
    區調解委員會調解成立在案。而當時被告在大陸地區經商，
    乃委由訴外人王惠玟向原告取回保管條，孰料其後並未取回
    。再者，原告雖否認投資標的為靈骨塔，然此乃因投資失敗
    ，未如預期獲利3 倍所致；既然為投資，即無保證獲利之理
    。況且，簽立系爭保管條，是被原告等人逼迫所為，有違背
    伊意願之情形。爰為答辯聲明：駁回原告之訴。
三、本件兩造不爭執之事實，為被告曾向原告集資300,000 元投
    資事業，而嗣因原告等人與被告間發生投資糾紛，而於84年
    2月5日由被告簽立系爭保管條交由原告收執。此外復有保管
    條1張在卷為佐，並經證人甲○○、乙○○到庭結證屬實。
    故上開事實，均堪以認定為真實。
四、本件首應認定者，為系爭保管條之性質為何。查該文書之用
    語雖名為「保管」而似為消費寄託契約。惟按民法第589 條
    規定：「稱寄託者，謂當事人一方以物交付他方，他方允為
    保管之契約。」，民法第736 條則規定：「稱和解者，謂當
    事人約定，互相讓步，以終止爭執或防止爭執發生之契約。
    」。查本件兩造係因發生投資糾紛，而由被告簽立系爭保管
    條，保管條內所載保管之金額為54,000元，除原告所交付予
    被告之300,000 元外，另含投資之獲利。是以系爭保管條並
    非寄託契約，而應屬兩造就投資糾紛和解後，所簽立之證明
    文件。故本件應屬履行和解契約之爭執，先此敘明。
五、次應認定者，為系爭保管條所示之和解款項，是否業經原告
    委由證人甲○○與被告另行達成調解，並業已給付完畢。就
    此被告並未為舉證，而依原告提出之基隆市安樂區調解委員
    會87年民調字第71號調解書所示，聲請人為被告，對造人為
    甲○○，觀諸調解書之內容，均無甲○○有受原告等人委託
    處理之記載；且調解之金額為1,080,000 元，與被告自認簽
    立另張交由甲○○收執之保管條金額相符。另據證人甲○○
    到庭結證稱：「... 因為80年間被告之姊夫在瑞芳要蓋住宅
    ，找我們合夥投資，因為先前我們知道他們公司投資獲利情
    形不錯，所以我先後匯款新台幣600,000 元給被告的姐姐，
    本來約定3年要分紅1次，但我親友有分紅到，但我卻沒有分
    到，我就找被告要拿分紅的款項，直到84年2月5日被告向我
    說他在宜蘭有經營護膚美容生意，要我這些投資債權人來宜
    蘭找他，但是被告還是沒有錢給我們，當初我們匯款給被告
    的只有匯款單，並沒有其他證據，所以我們要求被告開立保
    管條，我的部分投資六十萬元，應收回是一百二十萬元，但
    我們同意扣除百分之十傭金，原告投資三十萬元，應收回六
    十萬元，扣除百分之十傭金，所以被告應該付給原告五十四
    萬元。因該等款項是被告姐姐先前收了後交給被告的，所以
    我們請被告簽立保管條，等於是被告他表示要負責，但被告
    一直都沒有付，到了85年我有寄存證信函給被告，並找律師
    發函給被告，被告才向基隆市安樂區調解委員會聲請調解，
    與我達成還款協議。」、「（法官問：與被告商談還款時，
    其他債權人有無委任你一併處理？沒有，我只有處理我自己
    的部分。」、「（法官提示卷附調解書予證人並告以要旨後
    問證人有無意見？）這就是我和被告達成的調解書。後來被
    告有支付該筆款項給我。」等語，亦已確證原告並未委由證
    人甲○○與被告達成調解，被告亦未依系爭保管條所載清償
    原告和解之金額。故被告此項抗辯，並不足採。
六、兩造雖就實際集資投資之事業為何有不同之陳述及意見，然
    本件爭執之重點，乃在兩造於投資發生糾紛後，是否已達成
    和解以終止雙方爭執，兩造既已達成和解而由被告簽立系爭
    保管條同意給付保管條所示和解之金額，則被告於收受原告
    投資款項後，實際投資之事業及投資損益情形為何，已非所
    問。至於被告抗辯稱伊係因遭原告等人逼迫，始簽立保管條
    2 張予原告等人云云，惟被告未就此舉證以實其說；況如被
    告意欲依民法第92條撤銷該保管條所為之意思表示，亦應向
    原告為撤銷之表示，始得對抗原告，然自84年間迄今已11年
    有餘，亦早逾民法第93條所規定之1年之除斥期間。故被告
    上開抗辯，並無理由。
七、綜上所論，原告依系爭保管條之和解契約關係，請求被告給
    付540,000 元，及自原告存證信函催告期限末日之翌日即94
    年11月6 日起至清償日止，按法定利率即週年利率5%計算之
    遲延利息，為有理由，應予准許。
八、結論：原告之訴為有理由，依民事訴訟法第78條判決如主文
    。
中    華    民    國    95    年    6     月    13    日
                  臺灣宜蘭地方法院民事庭
                      法  官  張軒豪
正本與原本無異。
如不服本判決應於判決送達後20日內提出上訴狀（須附繕本）。
中    華    民    國    95    年    6     月    13    日
                      書記官  詹玉惠


司法院資訊處製作；財團法人民間司法改革基金會備份。
